【裁判字號】    99,訴,2019
【裁判日期】    991118
【裁判案由】    毒品危害防制條例等
【裁判全文】
臺灣臺中地方法院刑事判決              99年度訴字第2019號
公  訴  人  臺灣臺中地方法院檢察署檢察官
被      告  林銘坤
選任辯護人  袁烈輝律師
上列被告因毒品危害防制條例等案件，經檢察官提起公訴（99年
度偵字第8315號），本院判決如下：
    主    文
林銘坤犯如附表所示之罪，各處如附表所示之刑。應執行有期徒
刑壹年陸月。
被訴販賣第一級毒品部分，均無罪。
    犯罪事實及理由
壹、犯罪事實：林銘坤明知甲基安非他命係毒品危害防制條例所
    列管之第二級毒品及藥事法所規定之禁藥，非經許可，不得
    持有、轉讓，竟基於轉讓甲基安非他命之犯意，於附表所示
    之時間，由許靜雯以0000000000號行動電話與林銘坤持用之
    0000000000號電話聯絡，約定由許靜雯攜帶施用甲基安非他
    命之吸食器前往林銘坤住處，林銘坤再於臺中市○○○路41
    6號6樓之5之住處內，無償轉讓不詳數量(未逾毒品危害防制
    條例第8條第6項規定所訂之標準)之甲基安非他命與許靜雯
    施用。嗣經警方對林銘坤持用之前開行動電話實施通訊監察
    ，始循線查獲上情。
貳、證據能力：
一、無證據能力部分：按被告以外之人，於審判外之言詞或書面
    陳述，除法律有規定者外，不得作為證據。刑事訴訟法第15
    9條第1項定有明文。被告以外之人（包括證人、鑑定人、告
    訴人、被害人及共同被告等）於審判外之言詞或書面陳述，
    即所謂傳聞證據。由於傳聞證據有悖法院直接審理及言詞審
    理之精神，妨礙當事人之反對詰問權，影響程序正義之實現
    ，除法律有規定者（例如同法第159條第2項、同法第159條
    之1至之5、同法第206條等）外，原則上不具證據能力。查
    證人洪銘進於警詢之證詞，係屬審判外之陳述，被告林銘坤
    及其選任辯護人於準備程序爭執其證據能力(本院卷第35頁
    背面)，並進而於本院審理中聲請並訊問證人洪銘進，依前
    揭說明，公訴人既未於言詞辯論終結前陳明依其等警詢陳述
    時之外部附隨環境或條件有何較可信之特別情狀，且證人洪
    銘進所述部分，亦因其已於審理中到庭證述，失卻其必要性
    ，是證人洪銘進警詢供述部分，自應從原則之規定，即認無
    證據能力。
二、有證據能力部分：按監聽錄音製作之譯文，雖通常為偵查犯
    罪機關單方面製作，然若被告或訴訟關係人對其真實性並無
    爭執，經法院於審判期日提示譯文供當事人辨認、表示意見
    並為辯論者，程序自屬適法（最高法院95年度台上字第295
    號、94年度台上字第4665號判決要旨參照），本案警察執行
    通訊監察所製作之通訊監察譯文，被告及其辯護人、公訴人
    於本院審理中均不爭執上開譯文內容之真實性，且經本院依
    法踐行提示上開監聽譯文之調查證據程序，是本院審酌後，
    認無不適當之情形，再檢察官、被告及其選任辯護人亦未就
    卷內其餘證據資料之證據能力有所爭執，且迄於言詞辯論終
    結前，均未主張有刑事訴訟法第159條第1項不得為證據之情
    形，應認本案下列經調查之卷內證據均有證據能力，合先敘
    明。
參、前揭犯罪事實，業據被告坦承不諱，核與證人許靜雯於警詢
    (南投縣警察局投警刑偵二字第0990010565號卷第27至30頁)
    、檢察官偵訊(99年度他字第5213號卷第39至43頁)證述情節
    相符，並有通訊監察譯文在卷足佐(同前警卷第33、42，99
    年度警聲搜字第1900號卷第99頁正、反面)，堪認被告之自
    白確與事實相符，事證明確，被告犯行堪以認定。
肆、論罪科刑部分：
一、按毒品未必係經公告之禁藥，禁藥亦未必為毒品。故毒品危
    害防制條例與藥事法二者，並無必然之特別法與普通法關係
    。而除轉讓毒品如安非他命之數量達行政院依毒品危害防制
    條例第8條第6項規定所訂之標準，經依法加重該條第2項之
    法定刑後，較藥事法第83條第1項之法定刑為重之情形外，
    因藥事法第83條第1項係於93年4月21日修正公布，同年月23
    日施行，為毒品危害防制條例第8條第2項後法，且為重法。
    依「重法優於輕法」、「後法優於前法」等法理，除轉讓第
    一級毒品應適用毒品危害防制條例第8條第1項外，轉讓第二
    、三、四級毒品自應優先適用藥事法處斷（最高法院97 年
    度台上字第3490號判決、97年度台非字第397號判決參照、
    臺灣高等法院暨所屬法院94年法律座談會刑事類第8號提案
    及97年法律座談會彙編第498-513頁均採此結論）。本案並
    無證據足認被告所轉讓之甲基安非他命已逾毒品危害防制條
    例第8條第6項規定所訂之標準，是核被告所為，係犯如附表
    所示之藥事法第83條第1項之轉讓禁藥罪，被告持有第二級
    毒品甲基安非他命之低度行為，為轉讓禁藥之高度行為所吸
    收，不另論罪。被告所為先後四次轉讓禁藥之犯行，犯意各
    別，行為互殊，應予分論併罰。爰審酌被告明知甲基安非他
    命係成癮性毒品，竟仍將之轉讓，對社會已產生一定之危害
    ，惟犯罪後坦承犯行等一切情狀，分別量處如附表所示之刑
    ，並審酌其轉讓之對象單一，時間相近，於定其應執行之刑
    時，為其有利之考量，而定其應執行之刑。
二、按科刑判決所適用之法律，無論係對主刑、從刑或刑之加重
    、減輕與免除等事項，除法律別有規定外，均應本統一性及
    整體性之原則而適用之，不容與主刑所適用之法律任意割裂
    而適用其他法律。是既以法規競合擇一適用藥事法第83 條
    第1項論處被告罪刑，則供犯罪所用之物，應依刑法第38 條
    定是否宣告沒收，要無割裂分別適用毒品危害防制條例第19
    條第1項之餘地（最高法院89年台上字第1553號判決、臺灣
    高等法院暨所屬法院97年法律座談會彙編第498-513頁結論
    參照）。查被告供轉讓所用之0000000000號行動電話(含SIM
    卡)未據扣案，本院審酌對供犯罪所用之物，具有刑罰之本
    質，可視為特殊形態之財產刑，該行動電話既僅係供聯繫之
    用，復係一般市售常見，財產價值甚微，客觀上亦難認有何
    危險性，對該行動電話諭知沒收，核無實益，又本案檢察官
    亦未就此聲請宣告沒收，揆諸前揭說明，自無對之宣告沒收
    之必要，附此敘明。
伍、無罪部分
一、公訴意旨另略以：被告明知海洛因係毒品危害防制條例第2
    條第2項第1款所規定之第一級毒品，以門號0000000000號行
    動電話作為聯絡工具，竟意圖營利，分別為下列販賣海洛因
    之行為：（一）98年12月27日某時，以前開行動電話與洪銘
    進持用之門號0000000000號行動電話聯絡交易事宜，而於同
    日20時許，在被告位於臺中市○○○路416號6樓之5住處內
    ，販賣價值新臺幣（下同）2000元之海洛因1包與洪銘進，
    惟洪銘進僅交付1000元與林銘坤，嗣於98年12月31日19時，
    洪銘進另撥打前開電話與被告聯絡，並將積欠之1000元交付
    與被告。（二）99年1月20日20時許，以前開行動電話與洪
    銘進持用之前開行動電話聯絡交易毒品事宜，洪銘進並向被
    告表示暫且積欠購毒款項，經林銘坤允諾後，先行將價值
    3000元之海洛因1包置放於其住處樓下之信箱內，嗣洪銘進
    於同日20時34分許，抵達上開地點時，復以前開行動電話聯
    絡被告，經被告告知毒品放置地點後，洪銘進即自行在前開
    信箱內取得海洛因1包，另於99年1月27日某時，在臺中市○
    ○路，交付3000元與被告。因認被告此部分涉犯毒品危害防
    制條例第4條第1項之販賣第一級毒品罪嫌。並以證人洪銘進
    於偵查中之證詞，被告與證人洪銘進前揭行動電話於98年12
    月31日之通訊監察譯文(本院卷第169頁)及通聯紀錄等，為
    證明被告犯罪之主要證據。
二、按犯罪事實應依證據認定之，無證據不得認定其犯罪事實。
    又不能證明被告犯罪者，應諭知無罪之判決，刑事訴訟法第
    154條第2項、第301條第1項分別定有明文。再認定不利於被
    告之事實，須依積極證據，苟積極證據不足為不利於被告事
    實之認定時，即應為有利於被告之認定（最高法院30年上字
    第816號判例參照)。且認定犯罪事實所憑之證據，雖不以直
    接證據為限，間接證據亦包括在內，然而無論直接證據或間
    接證據，其為訴訟上之證明，須於通常一般之人均不致有所
    懷疑，而得確信其為真實之程度者，始得據為有罪之認定，
    倘其證明尚未達到此一程度，而有合理之懷疑存在而無從使
    事實審法院得有罪之確信時，即應由法院為諭知被告無罪之
    判決（最高法院76年臺上字第4986號判例參照）。又施用毒
    品者所稱其向某人買受毒品之指證，不得作為有罪判決之唯
    一證據，仍須調查其他必要之證據，以察其是否與事實相符
    。良以毒品買受者之指證，依毒品危害防制條例第17條第1
    項規定供出毒品來源，因而查獲其他正犯或共犯者，減輕或
    免除其刑。其憑信性於通常一般人已有所懷疑，縱自形式上
    觀察，並無瑕疵，其真實性仍有待其他必要證據加以補強，
    以達於通常一般人均不致有所懷疑，而得確信施用者之指證
    為真實者，始得為有罪之認定。
三、訊據被告堅決否認前揭犯行，辯稱：伊並無販賣海洛因。洪
    銘進曾陸續向伊借款，伊於98年12月31日與洪銘進所為前揭
    對話，係因伊車子壞了，洪銘進介紹伊去修理，總共費用1
    萬多元，伊錢不夠，遂叫洪銘進去籌錢先還伊一些，好讓伊
    付修車的費用，洪銘進之前說他有找朋友，朋友有說要把錢
    給他，他那天打電話給伊的意思是說他有去跟朋友拿到1000
    ，僅說1000不夠，伊那天要去太平，因洪銘進的烤肉店在太
    平，當天伊先打給他他沒接，這通是他回給伊，洪銘進可能
    以為伊要去給他催錢，就直接先回答伊，有拿到1000等語，
    其實伊只是去太平沒找到洪銘進打電話給他而已，伊並不是
    要催他還錢，之前約的還款時間是幾天後，不是那天等語。
    經查：
（一）證人洪銘進於99年2月2日警詢供稱（彈劾證據）：「（問
      ：你共計向林銘坤購買幾次毒品？交易時間、地點、數量
      、金額請詳述說明？）我計向林銘坤購買二次海洛因毒品
      ，第一次是98年12月31日晚上8時許，我用0000000000 行
      動打林銘坤所持用之0000000000號行動電話，我告訴他只
      有1仟元，我到他住所台中市○區○○○路416號6樓，向
      他購買1小包海洛因毒品，新台幣2仟元，我當場交1仟元
      給他，他交海洛因1小包給我，欠他1仟元；第二次是99
      年1月20日晚上約8至10時，我還是用我的行動電話打0000
      000000號林銘坤行動電話，聯絡後，他告訴我毒品放在他
      住所樓下信箱內，這次購買海洛因毒品1小包，新台幣3仟
      元，我過去之後就拿毒品使用，約一個禮拜後在台中市○
      ○路遇到他後，我拿3仟元給他，付毒品的錢」云云（同
      前警卷第23頁）。證人洪銘進次於99年3月1日檢察官偵訊
      中證稱：「(問：你在警局中陳述你在99/l/20晚上8時許
      撥打林銘坤上開09 53的行動電話，並在他住處樓下拿到
      海洛因一包，並之後隔了1星期再交付3000元給林銘坤？(
      提示警詢筆錄))這是我在警局中說的沒錯，都是實在的」
      、「（問：這通12/31電話是你之前有跟他拿過1千元的海
      洛因，或是再跟他拿？）是在該電話之前就跟他拿過一次
      」、「（問：所以12/31這次你有無跟咕咕林銘坤拿到海
      洛因？）沒有，是之前拿的欠1千元，這通電話是要跟他
      說我欠他的錢何時還他」、「（問：那你在12/31之前何
      時跟他拿海洛因的？）就是前2、3天跟他拿的，但正確日
      期我不敢肯定」、「(問：(提示警局筆錄)為何說12/31
      有跟林銘坤拿過海洛因，拿2千元海洛因還欠1千元？）警
      察拿通聯給我看，但我也說我無法確認究竟是哪一天，所
      以警方才說就用12/3l這天」云云（同前他字卷第54至56
      頁），是證人洪銘進於警詢及檢察官第一次偵訊中就第一
      次向被告購買海洛因之時間，先後已有98年12月31日與98
      年12月31日前2、3天之不同。
（二）證人洪銘進於99年5月19日檢察官偵訊先證稱：「（問：(
      提示警詢筆錄第23頁)你在警察局中陳述99年1月20日晚上
      8點多用你的行動電話打到林銘坤的行動電話0000000000
      聯絡之後，在他住處樓下信箱內拿到海洛因一包，是3000
      元，拿到之後就使用，過一禮拜之後在臺中市○○路遇到
      他，就付3000元給他？）實在」（99年度偵字第8315號卷
      第49頁）云云，惟旋又稱：「（問：(提示99偵8315號卷
      )0000000000與0000000000於99年1月20日的雙向通聯，是
      否你跟林銘坤的購買海洛因所撥打的電話？）那不是要拿
      海洛因打電話」、「（問：(提示警詢筆錄)為何在警察局
      中所說1月20日有用你的行動撥打電話給林銘坤拿海洛因
      是何意思？）我真得有跟林銘坤拿海洛因，但是時間我忘
      記了」云云（同前偵卷第50頁），則證人洪銘進就是否確
      於99年1月20日有向被告購買海洛因一節，前後所述已有
      不同，證人洪銘進是否確能詳為記憶，並非無疑，乃證人
      洪銘進同日嗣又即證稱：「問：(提示99偵8315號卷)0000
      000000與000000000 0於99年1月份的雙向通聯，你在那一
      天跟林銘坤購買海洛因？)是1月20日8點2分我打電話給林
      銘坤，電話中我說我跟林銘坤我要去他那邊，他說見面之
      後再說」云云(同前偵卷第50頁)，惟查被告與證人洪銘進
      前揭行動電話於99年1月間有數通通聯紀錄，此有檢察官
      所提示之前揭雙向通聯可稽(即99偵8315號卷第31至33頁)
      ，而該通聯紀錄僅足為通話之證明，無從依其通話紀錄得
      知通話內容，詎證人洪銘進竟又僅因檢察官所為上揭提示
      ，即又對被告所為99年1月間販賣海洛因之時間及過程指
      證歷歷，證人洪銘進所為上開證言，容有附會之情，憑信
      性容有疑問。
（三）證人洪銘進前於99年3月1日檢察官偵訊中並未能確認被告
      於99年12月間販賣海洛因之時間，詎其於距案發時間較遠
      之前揭99年5月19日檢察官偵訊中先證稱：「(問：(提示
      99偵8315號卷0000000000與0000000000於12月2日到12月
      31日的雙向通聯紀錄)你到底是何時跟林銘坤拿海洛因？)
      確實日期我忘記了，我沒有印象」云云，次稱「(問：(提
      示99偵8315號卷0000000000與0000000000於12月23日到12
      月30日的雙向通聯紀錄)你到底是何時跟林銘坤拿海洛因
      ？)答：我只記得是之前，但日期我忘記了。大概是27 日
      晚上8點多拿到，地點在林銘坤的住處，是林銘坤當面拿
      給我的，這包好像是2、3000元，我拿多少錢給林銘坤忘
      記了，但我記得我有欠他錢」云云(同前偵卷第51頁)，證
      人洪銘進竟又僅因檢察官所為上揭「通聯紀錄」之提示，
      即又指證被告第一次販賣海洛因之時間「大概」為99 年
      12月27日，證人洪銘進所為不利被告之證詞，容難採信。
（四）被告（下稱A，係受話方）與證人洪銘進（下稱B）於98年
      12 月31日下午7時31分許有以下通聯對話紀錄：
      A：喂。
      B：兄哦，那個我有去那裡，他說要到禮拜一定有的這樣
         啦，他只有拿一千而已，我跟他說一定不能給我誤到
        ，他跟我說好。
      A：好阿，沒啦，我是問你看你今天沒作生意，我剛剛進
         去太平啦。
      B：沒啦，我拜四都休息。
      A：我在太平想說你都沒作生意
      B：我拜四都休息阿。
      A：禮拜有就對了！
      B：禮拜有啦。
      A：好啦。
      B：好啦。
      而證人洪銘進於99年3月1日檢察官偵查先證稱：「兄仔是
      指林銘坤，我說我要去他那裡，電話中我說的『他』事實
      上是指我自己，因為我不想讓林銘坤知道我在用毒品，我
      假裝我朋友要跟他拿海洛因，這通說的1000是我要跟他拿
      l000元的海洛因，這次我有拿到一包海洛因，但是這次我
      拿到2000元的海洛因，只給他l000元，還欠他1000元」云
      云（同前他字卷第55頁)，次稱：「（問：所以12/31這次
      你有無跟咕咕林銘坤拿到海洛因？）沒有，是之前拿的欠
      1千元，這通電話是要跟他說我欠他的錢何時還他」云云
      （同前他字卷第55頁），證人洪銘進就同一則通訊監察譯
      文，先稱係當日向被告佯以友人欲洽購海洛因而購得，後
      稱係自己之前向被告購買海洛因欲還款，其對通話內容竟
      於同日內先後即有不同之語意解釋，又證人洪銘進於本院
      先證稱：「(問：你們在電話中談毒品交易，被告有無告
      訴你要用如何的暗語談交易的內容？你都是用什麼方式跟
      被告說要買海洛因的金額等交易內容？）我打電話跟他說
      我要過去他那裡，電話中不會提到交易內容，都是見面再
      談」云云(本院卷第187頁)，即證人洪銘進欲向被告購買
      海洛因時，僅於電話中約見面，其餘交易內容均係當面洽
      談等情，乃再就證人洪銘進質以：「（問：「他說要到禮
      拜一定有的，這樣啦，他只有拿1000而已，我跟他說一定
      不能給我誤到，他跟我說好」你講這段話有提到他，還提
      到禮拜一定有，你語意內容似乎是指你與另外第三人有作
      接觸，而該第三人只拿1000元物品等意，你究竟要跟被告
      表達什麼意思？被告如何能理解你的意思為何？）他就是
      講我，我要拿1000元還被告，這段話是說我之前向被告買
      毒品欠他1000元的事情」、「我是跟被告說其他人要買海
      洛因，我是幫其他人拿，但其實都是我自己要施用的」云
      云（同前頁及188頁），即證人洪銘進與被告確有於電話
      中洽談購買海洛因之相關事宜，僅證人洪銘進係佯稱為友
      人購買等情，經核證人洪銘進所供交易方式前後又有不符
      。且查依前揭通話係由證人洪銘進所發話，且通話中所稱
      ：「他說要到禮拜一定有的這樣啦，他『只有』拿1000而
      已」等語意，可知該「他人」所「應」給付之款項原非僅
      只1000元，此與證人洪銘進前揭所證稱：係為還欠款1000
      元即僅「尚欠」1000元云云不符，再依被告嗣並未接續證
      人洪銘進上開語意洽談款項事宜，即稱：「好阿，沒啦，
      我是問你看你今天沒作生意，我剛剛進去去太平啦」等語
      ，且交談最末雙方亦未有何互約之情，併審酌證人洪銘進
      於本院坦承：伊確有向被告借款及介紹被告修車等情（本
      院卷第188頁），是均堪認被告就前揭通聯譯文語意之解
      釋，方較與對話內容及事實相符，是綜上所述，證人洪銘
      進對前揭通聯譯文之解釋前後已不符，復與客觀語意難以
      吻合，自不具憑信性。
四、綜上所述，本案公訴人證明被告有前開犯罪事實之主要證據
    ，即證人洪銘進之證詞，前後多有不符及瑕疵，且公訴人所
    舉之另一主要證據，即前揭通聯譯文內容，證人洪銘進對該
    對話之解釋難以採信，復核與對話客觀語意不符，均無從為
    被告犯行之直接證明，又依證人洪銘進前揭對通聯譯文前後
    不符、左支右絀解釋等情，益微證人洪銘進就被告犯罪事實
    所為之證述，多有牽強附會，所為不利被告之證詞，自不具
    憑信性，至公訴人其餘如通聯紀錄等之舉證，僅足證明被告
    與證人洪銘進有為通話，無從使本院形成被告有罪之心證，
    公訴人所指被告此部分之犯罪事實，仍有合理之懷疑存在，
    揆諸前揭說明，自應對被告此部分均為無罪之諭知。
據上論斷，應依刑事訴訟法第第299條第1項前段、第301條第1項
，藥事法第83條第1項，刑法第11條前段、第51條第5款，判決如
主文。
中    華    民    國    99    年    11    月    18    日
                  刑事第十八庭  審判長法  官 郭書豪
                                      法  官 林世民
                                      法  官 胡芷瑜
以上正本證明與原本無異。
如不服本判決應於收受判決後10日內向本院提出上訴書狀，並應
敘述具體理由；其未敘述上訴理由者，應於上訴期間屆滿後20日
內向本院補提理由書（均須按他造當事人之人數附繕本）「切勿
逕送上級法院」。
                                      書記官 陳美虹
中    華    民    國    99    年    11    月    18    日
附錄本案論罪科刑法條
藥事法第83條
明知為偽藥或禁藥，而販賣、供應、調劑、運送、寄藏、牙保、
轉讓或意圖販賣而陳列者，處7年以下有期徒刑，得併科新臺幣5
百萬元以下罰金。
犯前項之罪，因而致人於死者，處 7 年以上有期徒刑，致重傷
者，處 3 年以上 12 年以下有期徒刑。
因過失犯第 1 項之罪者，處 2 年以下有期徒刑、拘役或科新臺
幣 30 萬元以下罰金。
第 1 項之未遂犯罰之。
附表：
 ┌──┬──────┬───────┬─────────────┐
 │編號│犯罪時間    │所犯法條      │宣告之刑                  │
 ├──┼──────┼───────┼─────────────┤
 │ 一 │98年10月25日│藥事法第八十三│林銘坤犯藥事法第八十三條第│
 │    │凌晨4時許(起│條第一項      │一項之轉讓禁藥罪，處有期徒│
 │    │訴書誤載為12│              │刑柒月。                  │
 │    │月)         │              │                          │
 ├──┼──────┼───────┼─────────────┤
 │ 二 │98年11月13日│同上          │同上                      │
 │    │凌晨2時許   │              │                          │
 ├──┼──────┼───────┼─────────────┤
 │ 三 │98年12月12日│同上          │同上                      │
 │    │凌晨3時許   │              │                          │
 ├──┼──────┼───────┼─────────────┤
 │ 四 │98年12月18日│同上          │同上                      │
 │    │14時許      │              │                          │
 └──┴──────┴───────┴─────────────┘

司法院資訊處製作；財團法人民間司法改革基金會備份。
